【裁判字號】    97,上,973
【裁判日期】    980401
【裁判案由】    損害賠償
【裁判全文】
臺灣高等法院民事判決                   97年度上字第973號
上  訴  人  丁○○
訴訟代理人  陳明宗律師
被  上訴人  乙○○
訴訟代理人  陳萬發律師
上列當事人間損害賠償事件，上訴人對於中華民國97年9月1日臺
灣士林地方法院97年度訴字第619 號第一審判決提起上訴，本院
於98年3月18日言詞辯論終結，判決如下：
    主  文
上訴駁回。
第二審訴訟費用由上訴人負擔。
    事實及理由
一、上訴人主張：臺北縣汐止市○○街5巷19之2號B1房屋及其坐
    落土地應有部分（下稱系爭房屋）為上訴人所有，樓下即同
    上號B2房屋（下稱B2房屋）則為被上訴人所有，兩造於96年
    9 月間，因疑似系爭房屋庚○○○○○○致B2房屋多處裝璜
    損害，遂約定於96年9 月13日至現場先行更換可能漏水之水
    管，然施工人員到場，卻遭被上訴人拒絕，不准施工，嗣於
    96年9 月17日，上訴人與訴外人丙○○簽訂系爭房屋之不動
    產買賣契約書（下稱系爭契約），丙○○並支付定金新台幣
    （下同）75萬元予上訴人，上訴人隨即告知被上訴人，並說
    明丙○○會負責處理漏水問題，惟丙○○擬先行進入系爭房
    屋修繕時，竟多次遭受被上訴人之恫嚇及惡言相向，令丙○
    ○擔心日後難以相處，乃央請上訴人同意解除系爭契約，上
    訴人迫於無奈只得同意解除契約（上訴人於本院改稱丙○○
    未與上訴人解除契約，僅不願繼續履約），並再行委託仲介
    公司出售系爭房屋，詎於仲介公司帶領其他客戶看屋時，被
    上訴人又以不實之情恫嚇買方，致系爭房屋難以銷售，最終
    僅以590萬元售出。上訴人原出售系爭房屋之價格為752萬元
    ，扣除上訴人買受系爭房屋之價格600萬元後，本可獲利152
    萬元，現反受有至少10萬元之積極損害，被上訴人所為顯係
    故意以背於善良風俗之方法，加損害於上訴人，應賠償上訴
    人所失利益152萬元及所受損害10萬元，爰依民法第184條第
    1項後段規定，求為命被上訴人給付152萬元本息之判決（原
    審判決駁回上訴人之訴及假執行之聲請，上訴人不服提起上
    訴），並上訴聲明：(一)原判決廢棄。(二)被上訴人應給付上訴
    人152萬元及自起訴狀繕本送達翌日起至清償日止，按年息
    百分之5計算之利息。(三)願供擔保，請准宣告假執行。
二、被上訴人則以：被上訴人於95年8 月搬入上訴人樓下，即發
    現浴室有多處漏水，先後委請專業人士勘查，皆認定係系爭
    房屋廁所之防水工程不良，致有漏水情形，上訴人亦自承系
    爭房屋有漏水，因已出售予丙○○，丙○○會負責處理漏水
    問題，可見被上訴人對於系爭房屋滲、漏水之陳述，並無不
    實，既非背於善良風俗，亦無不法，且被上訴人並無任何甲
    ○○○○○○○○之情，而係上訴人不實編指，至於丙○○
    事後為何不買受系爭房屋，實與被上訴人無關，被上訴人並
    無背於善良風俗之行為。又上訴人與丙○○合意解除系爭契
    約，雖喪失價金債權，但相對亦免除移轉房地債務，實無利
    益受損害，且上訴人本可向丙○○主張其解除契約不合法，
    而請求丙○○繼續履行契約或負擔損害賠償責任，故縱上訴
    人有利益受損，亦係自己同意與丙○○解除系爭契約所致，
    自與被上訴人無涉等語，資為抗辯，並答辯聲明：(一)上訴駁
    回。(二)如受不利判決，願供擔保請准免為假執行。
三、查系爭房屋為上訴人所有，其樓下B2房屋為被上訴人所有；
    上訴人前係以600萬元購買系爭房屋，嗣先於96年9月17日，
    與丙○○簽訂系爭契約，以752 萬元價格將系爭房屋出售予
    丙○○，後於97年12月9日另以590萬元價格出售系爭房屋之
    事實，有土地、建物所有權狀、不動產買賣契約書在卷可稽
    （原審湖調字卷第10至29頁、本院卷第38至43頁），且為兩
    造所不爭執，自堪信為真實。
四、上訴人主張被上訴人因疑似系爭房屋庚○○○○○○致B2房
    屋多處裝璜損害，於上訴人與丙○○96年9 月17日簽訂系爭
    契約後，多次對丙○○施予恫嚇及惡言相向，致丙○○要求
    解除系爭契約，並於上訴人再行委託之仲介公司帶領其他客
    戶看屋時，又以不實之情恫嚇買方，致系爭房屋難以銷售，
    最終僅以590 萬元售出，被上訴人所為顯係故意以背於善良
    風俗之方法，加損害於上訴人，應依民法第184條第1項後段
    規定賠償上訴人所失利益152 萬元及所受損害10萬元等情，
    為被上訴人所否認，並以前詞置辯。經查：
  (一)系爭契約第14條其他約定事項附註：本標的物如有漏水情事
    ，由甲方（即丙○○）自行負責修復，乙方（即上訴人）不
    負漏水保固之責（原審湖調字卷第22頁），且證人丙○○證
    稱：「．．．之後該小姐（即被上訴人）就跟我們講說系爭
    房子漏水然後流到她們下面，．．．，該小姐有帶我們到她
    的房子，她就告訴我們哪邊漏水，我們當時都有看到確實是
    有漏水的痕跡．．．」、「．．．我去看林小姐（即被上訴
    人）的房子的時候，大概看了兩個房間、浴室在漏水」、「
    我是看到牆壁上有水的痕跡，還蠻明顯的」等語（原審訴字
    卷第45、46頁）；證人即仲介公司銷售經紀人己○○證稱：
    「（你銷售的房屋〈即系爭房屋〉，是否有漏水的現象？）
    知道，是樓下住戶講，我們才知道的」、「（樓下住戶講之
    後，你有無看漏水的情況？）有的，我有去樓下的住戶看」
    、「（看完之後，有無漏水？）有看到滲水的痕跡，但沒有
    看到滴水」等語（本院卷第63頁背面），可見被上訴人陳述
    系爭房屋有滲、漏水現象，應屬有據，雖證人即丙○○之配
    偶戊○○證稱：「．．．，我本身是作抓漏水的，我看的結
    果，我認為樓上並沒有漏水到樓下，．．．」等語（本院卷
    第64頁背面），惟此僅為戊○○之個人意見而已，被上訴人
    B2房屋牆壁既有明顯滲水痕跡，依一般社會常情，被上訴人
    陳稱系爭房屋有滲、漏水現象，即難謂不實。
  (二)證人丙○○證稱：「（被告〈即被上訴人〉有無清楚告訴你
    不要買系爭房屋？）她沒有直接告訴我不要買，但她有說原
    告（即上訴人）推卸責任，如果我買了以後我要承擔這個問
    題，所以從她的言詞上讓我覺得她有在暗示我不要買比較好
    」等語（原審訴字卷第46頁）；證人己○○證稱：「（證人
    於帶領客戶參觀系爭地下一樓房屋之時，是否有他人前來表
    示意見？）我帶客戶去看的時候，第一次有聽到樓下的住戶
    隔著天井跟我們講話，當初嚇了一跳，之後，再帶客戶去看
    ，也有樓下住戶上來或是就在樓下跟我們講話」、「（講的
    內容為何？）他問我們是什麼人，我們回答房屋公司，他就
    說這個房子漏水你們還敢賣啊？還有跟我們講說，你們跟屋
    主講，不要以為房子賣掉就沒事，買的人買了以後，還是沒
    完沒了」、「（次數為何？）有很多次，大概至少有5、6次
    」等語（本院卷第63頁）；證人戊○○證稱：「（被上訴人
    乙○○是否有向證人戊○○為任何的表示或行止？）我有去
    過二次，第一次樓下的小姐就上來跟我們講說是否要買這間
    房子，我們說是，然後她給我們訊息，說這間房子在漏水，
    而且滿嚴重的，她指的地方是浴室室內，第二次她叫我們下
    去看她房子漏水的地方，我本身是作抓漏水的，我看的結果
    ，我認為樓上並沒有漏水到樓下，可是我太太聽到這個訊息
    ，還是要我多觀察一下，樓下的林小姐跟我們講說，這個房
    子她才買2 百多萬元，當時我的心情很低潮，然後林小姐跟
    我講說，房子本身有天井，所以走動講話都聽得很清楚，我
    當下後悔就不想買，但買賣已經成立」等語（本院卷第64頁
    背面、第65頁），雖足證被上訴人確有向丙○○等人陳述系
    爭房屋有漏水問題及相關房價等問題，惟觀諸被上訴人陳述
    之內容，尚無不實，且僅在說明購買系爭房屋可能產生之相
    關問題而已，自難認已達恫嚇他人之程度，故上訴人主張被
    上訴人多次對丙○○施予恫嚇及惡言相向，並於上訴人再行
    委託之仲介公司帶領其他客戶看屋時，又以不實之情恫嚇買
    方，而故意以背於善良風俗之方法，加損害於上訴人之事實
    ，即難信為真實。
  (三)再者，證人己○○證稱：「（在你銷售的3 個月期間，房屋
    有無賣掉？）沒有賣掉」、「（有無人出價？）有的，有出
    價800萬元」、「（有出價800萬元，為何沒有賣掉？）沒有
    達到屋主的委託價」等語（本院卷第64頁），顯見被上訴人
    縱為上開之陳述，但系爭房屋於上訴人以752 萬元售予丙○
    ○後，雖丙○○因故不願繼續履約，然上訴人仍得以高於75
    2萬元之800萬元價格售出系爭房屋，乃上訴人欲圖更高價格
    而惜售，致因市場景氣變化，最終售價始為590 萬元，是豈
    能謂上訴人因被上訴人之陳述，致喪失利益152 萬元及受有
    損害10萬元。
五、綜上所述，上訴人依民法第184條第1項後段之規定，請求被
    上訴人給付152 萬元及自起訴狀繕本送達翌日起至清償日止
    ，按年息百分之5 計算之利息，自屬不應准許。原審為上訴
    人敗訴之判決，核無違誤，上訴論旨指摘原判決不當，求予
    廢棄改判，非有理由。
六、兩造其餘之攻擊或防禦方法及未經援用之證據，經本院斟酌
    後，認為均不足以影響本判決之結果，自無逐一詳予論駁之
    必要，併此敘明。
七、據上論結，本件上訴為無理由，依民事訴訟法第449條第1項
    、第78條，判決如主文。
中    華    民    國    98    年    4     月    1     日
                    民事第十二庭
                        審判長法  官  陳駿璧
                              法  官  王麗莉
                              法  官  連士綱
正本係照原本作成。
如不服本判決，應於收受送達後20日內向本院提出上訴書狀，其
未表明上訴理由者，應於提出上訴後20日內向本院補提理由書狀
（均須按他造當事人之人數附繕本）上訴時應提出委任律師或具
有律師資格之人之委任狀；委任有律師資格者，另應附具律師資
格證書及釋明委任人與受任人有民事訴訟法第466條之1第1項但
書或第2項（詳附註）所定關係之釋明文書影本。
中    華    民    國    98    年    4     月    1     日
                              書記官  莊昭樹
附註：
民事訴訟法第466條之1（第1項、第2項）：
對於第二審判決上訴，上訴人應委任律師為訴訟代理人。但上訴
人或其他法定代理人具有律師資格者，不在此限。
上訴人之配偶、三親等內之血親、二親等內之姻親，或上訴人為
法人、中央或地方機關時，其所屬專任人員具有律師資格並經法
院認為適當者，亦得為第三審訴訟代理人。


司法院資訊處製作；財團法人民間司法改革基金會備份。
